【裁判字號】    96,抗,2035
【裁判日期】    970124
【裁判案由】    聲明異議
【裁判全文】
臺灣高等法院民事裁定                  96年度抗字第2035號
抗  告  人  甲○○
                        樓
相  對  人  豐禾育樂股份有限公司
法定代理人  乙○○
上列當事人間聲明異議事件，抗告人對於中華民國96年9 月19日
台灣桃園地方法院95年度執字第32851 所為裁定，提起抗告，本
院裁定如下：
    主      文
原裁定廢棄。
臺灣桃園地方法院95年度執字第32851 號強制執行事件拍賣公告
附表備註欄「六、本件標的土地均屬原住民保留地，其應買人以
原住民為限，投標人須於投標時提出原住民身分證明文件，與投
標書一併投人標軌，否則投標無效。」應予刪除。
聲明及抗告程序費用由相對人負擔。
    理      由
一、原裁定意旨略以：相對人所有坐落桃園縣復興鄉○○段80、
    75-2 及75-6 地號等3 筆土地（下稱系爭土地），雖未於土
    地登記謄本上登載為原住民保留地，但桃園縣復興鄉公所已
    函覆系爭土地確為原住民保留地，執行法院據此註明應買人
    以原住民為限，於法有據。抗告人聲明異議請求刪除該拍賣
    條件，為無理由，應予駁回。
二、抗告意旨略以：系爭土地依據山坡地保育利用條例第37條、
    原住民保留地開發管理辦法第5 條規定，均非原住民保留地
    ，執行法院不得逕依桃園縣復興鄉公所函，限定應買人以原
    住民為限，伊聲明異議竟遭原法院駁回，顯有未當，爰抗告
    請求將該拍賣條件刪除等語。
三、按當事人或利害關係人，對於執行法院強制執行之命令，或
    對於執行法官、書記官、執達員實施強制執行之方法，強制
    執行時應遵守之程序，或其他侵害利益之情事，得於強制執
    行程序終結前，為聲請或聲明異議，強制執行法第12條第1
    項本文定有明文。
四、經查：
  (一)抗告人聲請臺灣桃園地方法院以95年度執字第32851 號強制
    執行事件，拍賣相對人所有系爭土地，執行法院於拍賣公告
    附表備註欄載明：「六、本件標的土地均屬原住民保留地，
    其應買人以原住民為限，投標人須於投標時提出原住民身分
    證明文件，與投標書一併投人標軌，否則投標無效」，有執
    行法院96年8 月23日、10月2 日二次拍賣公告可稽（原法院
    卷第204-205 頁、第259-260 頁）。
  (二)桃園縣復興鄉公所96年1 月19日復鄉農業觀光字第09600008
    83號函固記載：「…旨揭土地係原住民保留地，依據山坡地
    保育利用條例第37條暨原住民保留地開發管理辦法第18條規
    定，原住民所有之原住民保留地係為輔導並保障原住民生計
    ，該土地之使用，除政府指定用途外，其移轉之承受人以原
    住民為限」等語（原法院卷第89頁），然本院函詢桃園縣政
    府、桃園縣大溪地政事務所、桃園縣復興鄉公所，均函覆系
    爭土地並非原住民保留地，有桃園縣政府96年12月27日府原
    經字第0960427412號函、桃園縣大溪地政事務所96年12月21
    日溪地登字第0960004712號函、桃園縣復興鄉公所96年12月
    27日復鄉農業觀光字第0960022409號函可憑（見本院卷第72
    頁、第79頁、第93頁）；且「桃園縣復興鄉公所96年1 月19
    日函係依桃園地方法院民事執行處函文主要就『原住民保留
    地有無三七五租約暨該等土地應買資格為何』等相詢，而提
    出相關法令依據及函釋說明，覆文答覆略以：『原住民保留
    地無辦理三七五租約之適用，及其移轉承受人以原住民為限
    』…本案就有關豐禾育樂股份有限公司所有本鄉○○段80、
    75-2及75-6地號等3 筆土地，經查係『非屬』原住民保留地
    」等情，復有桃園縣復興鄉公所97年1 月16日復鄉農業觀光
    字第0970000525號函可證，足認系爭土地確非原住民保留地
    。執行法院於拍賣公告上註明應買人以原住民為限等語，即
    非適法，原法院駁回抗告人聲明異議，於法尚有未洽。抗告
    意旨指摘原裁定不當，求予廢棄，為有理由，爰由本院廢棄
    原裁定，更為裁定如主文第2項所示。
五、據上論結，本件抗告為有理由，裁定如主文。
中    華    民    國    97    年    1     月    24    日
                    民事第十五庭
                        審判長法  官  林恩山
                              法  官  楊絮雲
                              法  官  陳雅玲
正本係照原本作成。
本裁定除以適用法規顯有錯誤為理由，並經本院許可外，不得再
抗告。如提起再抗告，應於收受後10日內委任律師為訴訟代理人
向本院提出再抗告狀。並繳納再抗告費新台幣１千元。
中    華    民    國    97    年    1     月    25    日
                              書記官  葉國乾


司法院資訊處製作；財團法人民間司法改革基金會備份。
